【裁判字號】    98,簡上,447
【裁判日期】    990302
【裁判案由】    傷害
【裁判全文】
臺灣桃園地方法院刑事判決             98年度簡上字第447號
上  訴  人
即  被  告  乙○○
上列上訴人即被告因傷害案件，不服本院刑事庭於中華民國98年
3月31 日所為之97年度壢簡字第2168號第一審刑事簡易判決（聲
請簡易判決處刑案號：97年度偵字第13241 號），提起上訴，本
院判決如下：
    主  文
上訴駁回。
    事  實
一、乙○○為甲○○前男友，曾同居7 年而有事實上夫妻關係，
    與甲○○具有家庭暴力防治法第3 條第2 款之家庭成員關係
    ，乃基於傷害之犯意，於民國97年5 月3 日晚上10時許，前
    往甲○○位於桃園縣平鎮市○○路120 巷13弄7 號住處敲門
    ，俟甲○○開門後，即持其所預備之木棒朝甲○○揮擊，甲○○見狀出手抵擋，因此左前臂受有鈍挫傷併腫脹之傷害；
    乙○○仍接續持棒毆打甲○○，該次甲○○閃躲未及，因此
    受有頭部後方頭皮下血腫之傷害。嗣因前往甲○○住處拜訪
    之友人丙○○與真實姓名年籍不詳綽號「金門」之成年男子
    上前阻止乙○○並搶下木棒，乙○○只得罷手，甲○○旋即
    於同日晚間10時40分許前往壢新醫院就診並於翌（4 ）日凌
    晨報警處理，因而查知上情。
二、案經甲○○訴由桃園縣政府警察局平鎮分局報告臺灣桃園地
    方法院檢察署檢察官偵查後聲請簡易判決處刑。
    理  由
一、證據能力：按被告以外之人於審判外之言詞或書面陳述，除
    法律有規定者外，不得作為證據；被告以外之人於審判外向
    法官所為之陳述，得為證據；被告以外之人於偵查中向檢察
    官所為之陳述，除顯有不可信之情況者外，得為證據；被告
    以外之人於審判外之陳述，雖不符前4 條之規定，而經當事
    人於審判程序同意作為證據，法院審酌該言詞陳述或書面陳
    述作成時之情況，認為適當者，亦得為證據，刑事訴訟法第
    159 條第1 項、第159 條之1 第2 項、第159 條之5 第1 項
    分別定有明文。查證人甲○○、丙○○以及丁○○於偵查中
    向檢察官所為之陳述，雖屬傳聞證據，惟現階段刑事訴訟法
    規定檢察官代表國家偵查犯罪、實施公訴，依法其有訊問被
    告、證人及鑑定人之權，證人、鑑定人且須具結，而實務運
    作時，檢察官偵查中向被告以外之人所取得之陳述，原則上
    均能遵守法律規定，不致違法取供，其可信度極高，是以，
    刑事訴訟法於92 年2月6 日修正時，即為兼顧理論與實務，
    以該法第159 條之1 第2 項規定，除顯有不可信之情況者外
    ，得為證據，本院審酌上開證人於偵查中向檢察官所為之陳
    述，已依法具結，又非檢察官非法取供，是無顯有不可信之
    情況，即應認上開證人於偵查中證述得作為證據。次查，卷
    附其他認定被告犯罪事實有無之各項證據，既經被告同意作
    為證據，揆諸前揭法條說明，亦有證據能力，合先敘明。
二、認定犯罪事實之證據與理由：
  (一)被告乙○○於偵查中與本院行準備程序時矢口否認其有傷害
    告訴人甲○○之犯行，辯稱：伊當日雖有到甲○○家，向甲○○索回母親贈與之項鍊，有發生爭執，但沒有動手打甲○○，反係甲○○教唆在場友人毆打伊成傷，甲○○所受傷害
    應係拉扯過程中，被甲○○友人弄到的，證人馬培芳可證其
    未攜帶木棒至甲○○住處，反係證人即甲○○友人丙○○等
    就在場人數供述不一致，所言自非可採云云。
  (二)經查：被告持木棒毆打告訴人甲○○之事實，業據告訴人迭
    於警詢及偵查中指訴：我於97年5 月3 日晚上10點左右，跟
    朋友在我家中，我聽到敲門聲，就問是何人，但沒人回答，
    我把門稍微打開，發現沒有人，要把門關上時，乙○○用力
    將門拉開，手上拿著棍棒，朝我揮過來，因為我用手臂擋，
    所以手有受傷，乙○○又揮第二棒，打到我的頭，乙○○第
    三棒打過來時，打中門沒有打到我等詞綦詳（偵查卷第17頁
    至第18頁、第45頁，本院卷第81頁背面參照），核與證人丙○○於偵查時具結證稱：我當時與甲○○聊天，然後乙○○
    來敲門，甲○○應門問是誰，但乙○○沒有回答，甲○○要
    把門關上，乙○○就拿木棒打甲○○等語（見偵查卷第59頁
    ）以及證人丁○○（原名楊崇潤）於偵查中與本院審理時具
    結證稱：我當時有在甲○○住處，然後乙○○敲門，甲○○
    去開門，我看到乙○○拿棒子打下來，甲○○用手去擋，打
    到甲○○的手臂，乙○○第二棒打下來，甲○○轉身要跑到
    屋內，打到甲○○頭部等詞（偵查卷第44頁，本院卷第52頁
    背面至第53頁參照）所述情節相符，彼此證述之內容則屬一
    致，足資證明被告於事發當時先係敲甲○○住處大門，甲○○應門後，為被告持棒毆打兩次乙情非虛，參照甲○○旋即
    於當日10時40分前往壢新醫院就醫，壢新醫院出具之診斷證
    明書與病歷，記載甲○○受有左手臂鈍挫傷併腫脹與頭部後
    方頭皮下血腫受傷等情（偵查卷第25頁，本院卷第75頁參照
    ），復與前揭證人證述情節相符，是被告確有於事發當時前
    往甲○○住處敲門，俟甲○○開門後即持木棒兩次朝甲○○
    揮擊，甲○○第一次伸左手臂抵擋，第二次則閃躲未及，因
    此左手部與頭部後方均受有傷害之事實，實堪認定。
  (三)再查，證人丙○○雖於本院審理時證稱乙○○第一棒打下來
    時，打中甲○○臉部一點點，乙○○打第二次，甲○○有伸
    手擋，所以手受傷等語（本院卷第48頁），雖與其偵查中以
    及其餘證人所證情節有若干出入，惟就被告對甲○○揮棒兩
    次，甲○○分別因出手抵擋與閃躲未及，手部與頭部因被告
    揮棒受有傷害等情實屬同一，就若干細節不同部分，應認係
    時隔久遠，記憶稍有不清所致，實難以此些許出入否認被告
    傷害犯行。此外，被告持棒毆打甲○○後，甲○○友人即證
    人丙○○與某綽號「金門」之男子即上前阻止並搶下木棒，
    均據證人甲○○、丙○○於偵查中與本院審理時證述詳確（
    偵查卷第45頁、第59頁，本院卷第80頁背面參照），顯見證
    人丙○○確係於事發當時在場，所證被告傷害犯行前情，係
    憑在場之親身經驗而為證述，益徵證人丙○○所證情節雖與
    其偵查中以及其餘證人有些許出入，當係時隔久遠，記憶稍
    有不清所致。
  (四)復查，據被告迭於警詢時與偵查中稱：我當天與馬培芳前往
    甲○○住處，馬培芳在巷口等我，並不在事發現場，我與甲○○發生爭執後，甲○○友人就持木棒打我，打我的人我認
    識有甲○○表哥日錦盛，還有甲○○友人金門，我寡不敵眾
    ，他們一直追打我，他們一直在後面追，我就拉著馬培芳跑
    ，後來到大馬路上攔計程車離去，我因此受有左肘瘀傷及擦
    傷、右膝浮腫瘀傷、左大腿內側瘀傷等語（偵查卷第45頁至
    第46頁，第50頁），證人馬培芳於警詢時與偵查中且證稱：
    乙○○當天跟我說要去游泳路找朋友拿東西，然後我跟乙○○坐計程車到游泳路，乙○○就進去跟他朋友拿東西，我在
    巷口等，不知道發生什麼事情，後來就看到約4 到5 人，都
    是男性追出來，追到巷口，然後乙○○就拉著我跑，我跟乙○○一直跑，跑去坐計程車等語（偵查卷第40頁、第48頁至
    第49頁參照），復有被告提出之行政院衛生署桃園醫院傷害
    診斷證明書與照片等件（偵查卷第12頁至第16頁），足資證
    明被告乙○○受有左肘瘀傷及擦傷、右膝浮腫瘀傷、左大腿
    內側瘀傷之傷害，質之證人丙○○於本院審理時亦證稱：我
    看到乙○○打甲○○，就跟金門說「美玲被打了，你趕快過
    去搶棍子」，然後金門就去搶棍子，接下來他們吵來吵去，
    乙○○要跑，我與金門都有追出去等語（本院卷第48頁背面
    ），考諸被告前開所受傷害，就其中左大腿內側之大片瘀傷
    ，部位非顯露於外，顯非自行疏失跌倒或受有意外所致，而
    係為人施以外力毆打無誤。是綜合前情，足認在場甲○○友
    人男性應有4 至5 人以上，被告所為前揭傷害犯行後，旋即
    為在場之證人丙○○與某綽號「金門」之男子上前阻止並搶
    下木棒，部分在場者甚且持棍毆打被告，被告因寡不敵眾負
    傷逃逸，在場甲○○之友人男性中有4 至5 人（包括證人丙○○與綽號「金門」之成年男子）並追被告至巷口乙情甚明
    。苟如被告所言其係為向甲○○索回項鍊前往甲○○家發生
    爭執云云，則以被告與在場甲○○友人並無何故舊恩怨，縱
    被告索取項鍊不遂發生爭執，以被告自稱物主且究係各執一
    詞，衡情甲○○之友人當不致輕易持棒毆打被告，甚且被告
    奪門而出後尚在後方窮追不捨，當係被告傷害甲○○在先，
    激起在場甲○○若干友人不平，始有可能持棒毆打被告造成
    左肘瘀傷及擦傷、右膝浮腫瘀傷、左大腿內側瘀傷之嚴重傷
    勢，並不願被告率然離去，始合常理。參以被告於偵查中受
    檢察官訊問供稱：「（告訴人怎麼叫他朋友打你的？）當時
    過程我已經不記得，告訴人就說扁他」云云（偵查卷第47頁
    參照），苟被告所受傷害，係甲○○教唆在場友人下手所致
    ，何以被告對此親身之痛歷程不能清楚記憶？足見被告所辯
    前詞云云，無非係臨訟編造，不符常理明甚。至被告雖辯稱
    證人馬培芳可證其未攜帶木棒至甲○○住處，然證人馬培芳
    陪同被告搭乘計程車即在巷口等候，而後始見被告逃出，既
    未全程目睹被告舉止行動，被告進入甲○○住處之際，亦未
    目睹，當難以其證詞佐證被告辯稱進入甲○○住處並無攜帶
    木棒乙詞從而據而對其有利之認定，應予指明。
  (五)末查，對於97年5 月3 日晚間在甲○○住處之在場人數與姓
    名，分別據證人甲○○偵查中證稱係四人在場，分別即係甲○○、丙○○、丁○○以及某真實姓名年籍不詳之人（偵查
    卷第46頁參照）；據證人丙○○於偵查中證稱係四人在場，
    分別為甲○○、丙○○、丁○○以及某綽號「金門」之成年
    男子（偵查卷第59頁參照）；據證人丁○○於偵查中證稱係
    三人在場，分別為甲○○、某綽號「咪咪」之成年男子（據
    證人丁○○於本院審理時證稱綽號「咪咪」之成年男子乃證
    人丙○○，本院卷第53頁參照）、丁○○，是證人甲○○等
    前揭證述內容並不相符，且與前述在場甲○○之友人男性應
    有4 至5 人以上亦屬不符，雖可認定。然參見甲○○因被告
    於97年5 月9 日亦提出傷害告訴，因此亦涉犯傷害案件，於
    同日以被告身分受警詢時，僅稱其於事發當時剛好與三名朋
    友打麻將，對於三名朋友名字並不曉得，也無聯絡電話等語
    （偵查卷第20頁），而無意透漏在場者真實姓名與其他基本
    資料乙情觀之；並參見甲○○以及日錦盛所涉犯之傷害案件
    業經臺灣桃園地方法院檢察署檢察官於97年7 月25日以97年
    度偵字第13241 號不起訴處分書為不起訴處分確定後，證人
    丙○○與丁○○即於本院審理時，證稱當日在甲○○家中者
    ，尚有某綽號「阿漢」之男子等語（本院卷第47頁背面與第
    48 頁 、第52頁），以此觀之，證人甲○○、丙○○以及丁○○於偵查中證述當時，恐係因甲○○以及日錦盛所涉犯之
    傷害案件尚未確定，且為隱匿若干在場者於事發當時對被告
    所為之傷害犯行，因此就有關事發當時在場者，有輕重不同
    程度之匿飾，或稱不知姓名與其他基本資料，或以綽號稱之
    ，甚且略而不提，以致對於在場者乙情供述有所出入，藉此
    迴避其他在場者甚且一己之刑事責任。惟就有關被告對甲○○所為傷害犯行部分，渠等證述仍係基於在場之親自見聞，
    甚且被告對甲○○所為傷害犯行與其自身所受傷害前因後果
    彼此吻合，足見前揭證人證述被告傷害犯行乙情應為可採。
  (六)從而，被告確實有於前揭時地持木棒毆打甲○○，致其受有
    左前臂與頭部後方之傷害事實。就有關事發當時在場者，證
    人甲○○等證述雖有不一，惟就有關被告對甲○○所為傷害
    犯行部分，渠等證述仍係基於在場之親自見聞，甚且被告對
    甲○○所為傷害犯行與被告所受傷害前因後果彼此吻合，足
    見前揭證人證述被告傷害犯行乙情應為可採。綜上所述，被
    告傷害犯行堪以認定，應依法論科。
三、論罪科刑之法律依據：
  (一)核被告所為，係犯刑法第277 條第1 項之普通傷害罪。按家
    庭暴力罪係指家庭成員間故意實施家庭暴力行為而成立其他
    法律所規定之犯罪；家庭暴力防治法所定家庭成員，包括曾
    有同居關係者，家庭暴力防治法第2 條第2 款、第3 條第2
    款分別規定甚明。查被告與告訴人曾同居而有事實上之夫妻
    關係，業據被告與告訴人於警詢及偵查中供述在卷，二人間
    有家庭暴力防治法第3 條第2 款之家庭成員關係，本件被告
    係對於家庭成員即對告訴人故意實施身體上不法侵害之家庭
    暴力行為，且已成立刑法第277 條第1 項之傷害罪，應屬家
    庭暴力防治法第2 條第2 款所稱之家庭暴力罪，檢察官漏論
    本件係屬家庭暴力罪，尚有未洽，應予補正。
  (二)原審認本件事證明確，並審酌被告傷害告訴人之動機、告訴
    人所受傷害程度及被告否認犯罪，態度不佳等一切情狀，因
    而適用刑法第277 條第1 項、第41條第1 項前段，刑法施行
    法第1 條之1 第1 項、第2 項前段之規定，量處拘役55 日
    ，並諭知如易科罰金以1,000 元折算1 日之易科罰金折算標
    準。核其認事用法尚無違誤，量刑亦屬允當。被告上訴猶執
    陳詞否認犯罪，並無理由，應予駁回。
  (三)末按被告經合法傳喚，無正當之理由不到庭者，得不待其陳
    述，逕行判決，刑事訴訟法第371 條定有明文。查被告經合
    法傳喚無正當理由不到庭，乃依前揭規定，爰不待其陳述逕
    行判決。
據上論斷，應依刑事訴訟法第455 條之1 第1 項、第3 項、第
368 條、第371 條，判決如主文。
本案經檢察官簡方毅到庭執行職務。
中    華    民    國    99    年    3     月    2     日
                  刑事第十一庭  審判長法  官  蔡榮澤
                                      法  官  林蕙芳
                                      法  官  吳宗航
以上正本與原本無異。
不得上訴。
                                      書記官  鄭乃甄
中    華    民    國    99    年    3     月    3     日

司法院資訊處製作；財團法人民間司法改革基金會備份。
